臺灣高等法院臺中分院刑事判決　　　　　　　　　九十二年度上訴字第一五○五號
　　上　訴　人
　　即　被　告　丙○○
　　選任辯護人　林道啟
　　上　訴　人
　　即　被　告　乙○○
　　選任辯護人　蔡本勇
右上訴人因貪污等案件，不服臺灣南投地方法院九十一年度訴字第六○一號中華民國
九十二年六月十一日第一審判決（起訴案號：臺灣南投地方法院檢察署九十一年度偵
字第一○○四號），提起上訴，本院判決如左：
    主      文
原判決關於乙○○、丙○○部分均撤銷。
乙○○、丙○○均無罪。
    理      由
一、公訴意旨略以：上訴人即丙○○（下稱被告丙○○）係上訴人即被告乙○○（下
    稱被告乙○○）之遠房堂兄，於民國（下同）八十八年間，擔任南投縣竹山鎮山
    崇里里長，負責辦理該里有關九二一震災住屋全倒、半倒之勘查、認定，並受理
    受災戶住屋全倒、半倒之慰助金及受災戶租金補助之申請、審查、發放等業務，
    為依據法令從事公務之人員。被告乙○○自八十四年五月間起即設籍並實際居住
    於南投縣竹山鎮山崇里山崇巷二之十九號，該房屋於九二一地震時，並未毀損，
    依相關規定無法請領住屋全倒慰助金，竟意圖為自己不法之所有，於八十八年十
    月間，向被告丙○○套交情，請求被告丙○○協助申請震災慰助金。被告丙○○
    竟基於圖利被告乙○○及對職務上掌管文書登載不實之犯意，指示被告乙○○覓
    該鄰鄰長及鄰居二人具保，填具被告乙○○確實居住於竹山鎮山崇里山崇巷十三
    號房屋（下稱十三號房屋）之受災證明切結書，被告乙○○乃持空白之「九二一
    地震受災證明切結書」，請不知情之鄰長莊景風及鄰居莊文仁、朱傑華在該切結
    書簽署，證明被告乙○○確於九二一地震時居住在系爭十三號房屋，被告乙○○
    再書立確實居住系爭十三號房屋之切結書，連同上開「九二一地震受災證明切結
    書」，持向被告丙○○申請慰助金，被告丙○○因被告乙○○之請託，基於私人
    情誼，於八十八年十月十一日，在其職務上所掌管「九二一震災住屋勘查報表」
    之公文書為「本戶確實實際居住於本受災毀損住屋」之不實記載，並核章，持以
    行使，陳報竹山鎮公所，致使竹山鎮公所據以核發全倒證明書，使不符合全倒資
    格之被告乙○○取得住屋全倒證明，獲得請領慰助金之資格。嗣被告乙○○乃持
    前開不實之九二一地震受災證明切結書、確實居住系爭房屋之切結書、九二一震
    災住屋勘查報表向竹山鎮公所請領九二一房屋全倒慰助金，使竹山鎮公所承辦人
    員陷於錯誤，核發全倒慰助金二十萬元予被告乙○○，使被告乙○○獲得二十萬
    元之不法利益，足生損害於政府核發慰助金之正確性、公平性及增加政府財政之
    負擔，認被告乙○○涉犯刑法第二百十六條、第二百十四條之行使使公務員登載
    不實公文書罪；刑法第三百三十九條第一項之詐欺取財罪嫌；被告丙○○涉犯貪
    污治罪條例第六條第一項第四款之圖利罪、刑法第二百十六條、第二百十三條之
    行使公務員登載不實公文書罪嫌云云。
二、（一）上訴人即被告乙○○，固承認有以房屋全倒為由申請慰助金二十萬元，但
    否認有何詐欺犯行，並辯稱：因其母親莊洪燕居住於十三號房屋，行動不便需人
    照料，被告空閒時為照顧母親，亦有居住於十三號房屋。政府辦理九二一地震受
    災房屋補償時，為申請系爭受災房屋之補償費，檢具由里幹事、里長、竹山鎮公
    所承辦人員、課長、鎮長等人核發之十三號房屋全倒證明書及由莊景風、莊文仁
    、朱傑華等人出具之九二一地震受災證明切結書向竹山鎮公訴人請領全倒慰助金
    二十萬元。事後調查人員調查時，方知不符請領慰助金之要件，已將款項繳回竹
    山鎮公所。被告所出具之九二一地震受災證明切結書，明確記載房屋為「竹山鎮
    山崇里山崇巷二之十九號」與全倒證明書為「竹山鎮山崇里山崇巷十三號」不同
    。若被告莊交裕有行使不實公文書及詐欺犯罪故意，豈會在九二一地震受災證明
    切結書上記載其居住之房屋地址為「山崇巷二之十九號」，本案顯係單純因承辦
    人員審查時，發生錯誤，致使原應拒絕核發而誤予核發予被告乙○○全倒慰助金
    。原審判決依不實製作無證據能力之調查局筆錄，為論罪之證據實有違誤。系爭
    調查筆錄之錄影帶，經核閱，有如下之內容：１、受災證明切結書之鄰長莊景風
    確實有證明之意思表示，並非被告乙○○偽造。２、系爭十三號房屋確由其母莊
    洪燕居住，被告空閒時為照顧其母亦有居住十三號房屋。３、九二一地震受災證
    明切結書記載房屋為竹山鎮山崇里山崇巷二之十九號，為被告乙○○戶籍，乙○○因識字不多，誤植戶籍地址。４、被告乙○○申請全倒慰助金僅一次即通過，
    並非二次。５、被告乙○○自認符合申領慰助金標準，依活動中心人員指示，依
    制式表格出具切結書，並請鄰長、友人簽署切結證明。６、調查局筆錄第四頁記
    載被告乙○○答「我當時以山崇巷十三號倒塌之房屋申請受災慰助時，丙○○里
    長表示，因該房屋我並沒有居住之事實，依規定無法請領慰助金，經我再向他套
    交情並請他幫忙後，丙○○遂告訴我去找鄰長及鄰居二人具保填具確實有居住於
    山崇巷十三號之受災證明切結書，再行辦理，我依丙○○告知出具不實之切結書
    並請莊景風、莊文仁、朱傑華等為我作不實之簽署證明於山崇巷十三號確有居住
    之事實後，憑以向里長申請慰助金，里長基於私人情誼通融予以放水，我遂順利
    領得二十萬元慰助金」，被告乙○○並無如此陳述。依錄影帶內容，調查員於十
    五點四十六分問「：：：你叫里長幫你做偽證，沒住那也去領，你會害死里長，
    沒騙你：：：。」十五點五十一分問：「現在里長說你這本來就不能申請，你跟
    他拜託，才找這些人來證明切結書，才領這二十萬。」被告乙○○回答：「里長
    是這樣講的。」足證調查局筆錄記載被告乙○○請求里長幫忙並由里長指示填寫
    受災證明切結書，並非事實。被告乙○○於調查期間，並未為前開之供述。調查
    局筆錄係由調查局人員私自拼湊筆錄內容，方由被告乙○○簽名，無證據能力。
    被告乙○○僅因山崇巷十三號所有房屋因地震倒塌，而母新莊洪燕居住於該屋，
    被告偶亦居住之事實，向竹山鎮公所申請慰助金，而切結書中，記載居住之房屋
    為同里「山崇巷二之十九號」是一時疏忽誤寫，被告無犯罪故意等語。
（二）上訴人即被告丙○○亦承認有於山崇巷十三號之九二一震災住屋勘查報表上蓋
    上「本戶確實實際居住於本受災毀損住屋」之條戳，並蓋上里長即被告丙○○印
    章證明後，由里幹事甲○○轉送竹山鎮鎮公所請領全倒慰助金事實，但辯稱：內
    政部八十八年十月一日台內社字第八八八二三三九號函謂「有關九二一地震受災
    區住屋全倒、半倒慰助金之發放對象，修正規定如下：受災戶住屋全倒、半倒者
    ，其救助及慰問金之發給對象，以災前戶籍登記為準，且實際居住於受災屋之現
    住戶，由戶長或現住人具領，未居住於受災毀損住屋者，不予發給；至如未設籍
    而有實際居住之事實者，得以切結書由村、里長認定後申領」。為此，各鄉、鎮
    公所遂統一印製定型化之空白「切結書」及「九二一地震受災證明切結書」，要
    求受災之現住戶除自己書具切結書外，另需出具由鄰長及鄰居二人出具之證明切
    結書，始得提出申請，以利作業。因此受災戶如已檢具切結書、九二一地震受災
    證明切結書提出申請時，村、里長均為「本戶確實實際居住於本受災毀損住屋」
    之證明。證人朱傑華、莊文仁於偵查中及原審法院均證稱：九二一地震時，乙○○居住於山崇巷二之十九號；乙○○母親住十三號。乙○○每天都會去看其母親
    等語。乙○○亦供稱：母親住在十三號房屋，二個兄弟輪流照顧半個月。輪值期
    間，如果母親生病，乙○○會住十三號房屋等語。參以台電公司出具之用電資料
    表，八十八年間莊交裕十三號房屋確有用電之事實。乙○○因有上開事實，自認
    有實際居住十三號房屋，除自己出具切結書外，並請鄰長莊景風及鄰居朱傑華、
    莊文仁出具九二一地震受災證明切結書，並無故意出具不實切結書，矇騙不知情
    之里長丙○○，詐領慰助金之情形。又原審據以認被告丙○○犯罪之主要證據為
    被告二人於中機組接受訊問之調查筆錄，但經實際勘驗錄影帶，調查人員並未事
    先告知刑事訴訟法第九十五條各款應先告知事項，依同法第一百五十八條之二第
    二項之規定，無證據能力。又經勘驗訊問錄影帶，與調查員製作之筆錄，發現調
    查員之筆錄並未依被告二人之陳述記錄，可謂係調查人員自行拼湊之作品，該二
    份調查筆錄無證據能力。被告丙○○於其職掌之九二一震災住屋勘查報表上為「
    本戶確實實際居住於本受災毀損住屋」之記載，係因乙○○已提出切結書，形式
    上符合規定，即予以認定之故，並非有圖利乙○○之故意等語。
三、公訴人認被告乙○○、丙○○涉犯上開罪行，關於乙○○部分犯行，係以業據被
    告乙○○於中機組調查員訊問時坦承不諱，核與證人莊景風、莊文仁、朱傑華於
    中機組、偵查中證述情節相符，並有九二一地震受災證明切結書、九二一震災住
    屋勘查報告表、竹山公所賑災房屋慰助金支出傳票、領取九二一地震住屋全倒慰
    助金收據等件可憑為其論據。被告丙○○部分，則以被告丙○○於中機組供稱：
    「依據內政部社會司規定，九二一大地震受災區住屋全倒者，且實際居住於受災
    屋現住戶，每戶發放二十萬元慰助金；半倒者，每戶發放十萬元慰助金；未居住
    於受災毀損住屋者，不予發給；另依具有上述條件且未接受臨時屋、國宅或軍營
    安置者，發給所有權人戶內實際居住人口每人每月三千元房屋租金津貼。我本人
    擔任南投縣竹山鎮山崇里者長，負責認定及證明里內受災戶實際居住受毀損住屋
    之事實，合於前開事實者，始於九二一震災住屋勘查報表內由我親自蓋章，並註
    明『本戶確實實際居住於本受災毀損住屋』證明後，發予受災戶，災民持向竹山
    鎮公所申請領取前述慰助金及房屋租金」「我與乙○○平日偶有聚餐飲酒，知其
    住在山崇里山崇巷二之十九號房屋，當時乙○○以山崇巷十三號房屋申領全倒之
    二十萬元慰助金，礙於其無居住該址之事實，依規定不能蓋用『本戶確實實際居
    住於本受災毀損住屋』之章，惟在乙○○一再要求之下，我即要求乙○○找鄰長
    及鄰居二人具保填具確實有居住於該址（山崇巷十三號）之切結書，再予辦理。
    故乙○○後來提出房屋坐落在「竹山鎮山崇里山崇巷二之十九號」與申請發放全
    倒慰助金地址不符之九二一地震受災證明切結書時，我一時基於平常交往感情，
    予以辦理。」等語，與乙○○於中機組時所陳稱：「我當時以山崇巷十三號倒塌
    之房屋申請受災慰助金時，丙○○表示，因該房屋我並沒有居住之事實，依規定
  無法請領慰助金，經我再向他套交情並請求幫忙後，丙○○遂告訴我去找鄰長及
    鄰居二人具保填具確實有居住於山崇巷十三號房屋之受災證明切結書，再行辦理
    ，我依丙○○告知出具不實之切結書，並請莊景風、莊文仁、朱傑華等為我作不
    實之簽署，證明我於山崇巷十三號房屋確有居住之事實後，憑以向里長申請慰助
    金，里長基於私人情誼，通融予以放水，我遂順利領得二十萬元慰助金。」等語
    相符。堪認被告丙○○前開陳述為真實。認被告丙○○對於九二一震災毀損住屋
    之申請規定知之甚詳，明知乙○○不符申請震災住屋全倒慰助金之規定，仍於九
    二一震災勘查住屋勘查報表內核章，作不實之註明，圖利罪行事證明確為其論據
    。
四、經查：
（一）檢察官及原審法院憑以認定被告乙○○、丙○○犯罪之九十年十二月十八日法
      務部調查局中部地區機動工作組人員之調查筆錄，經本院先自行播放，發現與
      筆錄不符，因偵訊之時間冗長，本院因命被告辯護人製作偵訊錄影帶譯文，經
      本院播放勘驗比對結果，譯文內容與錄影帶大致相符。但被告乙○○、丙○○
      於調查局中機組之調查筆錄之記載，與錄影帶內容不符。乙○○於調查局中機
      組偵訊中，係供述沒有要求里長丙○○幫忙製作不實證明，沒有拿錢給里長。
      申請一次就通過了等語（見十三時二八分）；卷附該日中機組之調查筆錄，係
      由中機組人員自行整理後，於十三時四十八分口述筆錄內容給乙○○聽，並非
      依乙○○之陳述所製作。且乙○○之調查筆錄所載，亦與中機組人員整理後口
      述之筆錄亦非完全相同。另丙○○於中機組調查時，係供稱：乙○○去他那邊
      喝酒較多，不曾去乙○○家喝，有時在外面麵攤碰到也會喝。是疏忽才蓋「本
      戶確實實際居住於本受災毀損住屋」章在乙○○十三號房屋住屋勘查報表上。
      當時很亂，伊那一里就死了四十位。怎麼規定伊也不知道，一直開會，伊不曾
      去開會。大家來申請，合格就蓋給他。乙○○來申請，有證明，就蓋給他。是
      公所說要寫切結書，是公所設計的，沒有給好處等語，並無「我與乙○○平日
      偶有聚餐飲酒，知其住在山崇里山崇巷二之十九號房屋，當時乙○○以山崇巷
      十三號房屋申領全倒之二十萬元慰助金，礙於其無居住該址之事實，依規定不
      能蓋用「本戶確實實際居住於本受災毀損住屋」之章，惟在乙○○一再要求之
      下，我即要求乙○○找鄰長及鄰居二人具保填具確實有居住於該址（山崇巷十
      三號）之切結書，再予辦理。故乙○○後來提出房屋坐落在「竹山鎮山崇里山
      崇巷二之十九號」與申請發放全倒慰助金地址不符之九二一地震受災證明切結
      書時，我一時基於平常交往感情，予以辦理。」之供述。被告乙○○、丙○○
      於調查局中機組之調查筆錄，並非依被告二人之供述所記載，不能據為被告二
      人犯罪之證據。即不能以上開調查局之調查筆錄，作為證明被告乙○○有請託
      為里長之被告丙○○，在九二一震災住屋勘查報告表上蓋用「本戶確實實際居
      住於本受災毀損住屋」章，而為不實記載之證據。而被告乙○○、丙○○於偵
      查中及法院審理時，均否認有請託為不實記載之事實。證人即里幹事甲○○亦
      證稱其受理九二一地震受災戶的案件。其只在辦公室，由鄰長及高公局人員去
      現場勘查，勘查回來，將勘查表交給伊，伊負責審查文件是否齊全後交給里長
      蓋章，之後送派出所蓋章，再送鎮公所，鎮公所會再審查一次證件是否齊全。
      如果未附戶籍證明（即未設籍者），有的不用出具切結書及鄰長、鄰居之地震
      受災證明切結書，因切結書只是佐證，如果里長明知裡面有住人，就不需再行
      提出切結書、地震受災證明切結書。里長不清楚，請鄰長證明等語（見本院卷
      第一九五頁）。本件既由乙○○出具切結書及鄰長鄰居出具之地震受災證明切
      結書，並經里幹事甲○○審核後始交被告丙○○證明。被告丙○○見乙○○確
      有出具切結書及鄰長鄰居之地震受災證明切結書，即蓋用章證明有實際居住之
      事實，形式上已合於規定。且丙○○若事前確受請託，當會注意所出具之切結
      書、地震受災證明切結書內容是否完全、正確。而乙○○所出具之切結書、地
      震受災證明切結書均有不正確之情形，而均未見退件或更正，足認被告丙○○
      並未對乙○○之申領慰助案特別注意，亦即無從認乙○○事前有請託丙○○為
      不實之證明之事實。
（二）１、被告乙○○係申請山崇巷十三號房屋震災住屋慰助金，而山崇巷十三號房
      屋確實有屋頂倒塌，牆壁毀損，符合裂痕深重，需拆除重建之全倒之情形，亦
      經陳順興、鄭哲鴻、羅全欣三人勘查屬實，並填製有九二一震災住屋勘查報表
      可憑（見偵查卷第十三頁）。竹山鎮公所發放九二一地震受災戶住屋全倒、半
      倒救助金轉帳清冊，乙○○之地址，係載為山崇巷十三號；另乙○○所出具之
      九二一地震住屋全倒慰金收據，住址係寫山崇巷十三號，此亦有該轉帳清冊、
      收據影本可憑（見原審卷第九一頁、偵查卷第七頁）。足認乙○○辯稱其係以
      十三號房屋倒塌申請發給慰助金等語，可以採信。２、乙○○並請鄰長莊景風
      、鄰居莊文仁、朱傑華，簽章切結證明之九二一地震受災證明切結書，其內容
      為「竹山鎮山崇里山崇巷二之十九號為房屋所有權人乙○○持有，茲因已受八
      十八年九月二十一日集集大地震災害時，證明確實有居住於該房屋，如有不實
      願自負法律上之一切刑責」，有該九二一地震受災證明切結書影本附卷可憑（
      見偵查卷第十二頁）。證人莊文仁、朱傑華於偵查中亦均證稱；乙○○拿切結
      書給伊等簽名蓋章時，住址是空白的，伊等認為乙○○山崇巷十三號房屋倒塌
      ，就幫他蓋章；莊文仁並證稱乙○○母親住山崇巷十三號等語（見偵查卷第七
      一頁）；證人即鄰長莊景風亦證稱：乙○○向伊說房子倒塌，沒有說那一間，
      伊基於鄰長立場，就幫忙簽名（見偵查卷第七一頁反面，筆錄係記載簽名。但
      同頁則證稱名字不是伊簽的，印章是伊蓋的）。足認乙○○係於見證人莊景風
      、莊文仁、朱傑華在九二一地震受災證明切結書證明具保人欄簽章後，才在該
      切結書上寫上山崇里山崇巷二之十九號之住址。而乙○○所自行出具之切結書
      ，原空白切結書內容為「本人座落於竹山鎮○○里○○○之房屋，雖未設籍但
      實際有○○○等○人居住屬實，如有不實願負法律上之一切責任（○處為空白
      ）」，乙○○填寫後之內容為「本人座落於竹山鎮山崇里乙○○房屋，雖未設
      籍但實際有乙○○等人居住屬實，如有不實願負法律上之一切責任」，並於立
      切結書人欄簽名，填寫其山崇巷二之十九號之住址。此有該切結書附卷可憑（
      見偵查卷第四二頁）。足認乙○○不了解，應出具之切結書係切結乙○○確實
      居於申請補助已倒塌之山崇巷十三號房屋。３、於原審法院調查時，證人莊文
      仁證稱：乙○○住山崇巷二之十九號，乙○○母親住十三號，有時找乙○○，
      看到乙○○從十三號那裡出入等語；朱傑華證稱：九二一地震時，乙○○是二
      之十九號、十三號輪流住，因乙○○母親住十三號，乙○○偶而會住那裡陪他
      等語（見原審卷第二五頁）。山崇巷十三號房屋共有四個電表，其中二個用電
      戶名為乙○○。上開乙○○之二個電表，一個有用電，於八十八年一月份用電
      九十度，電費一百八十九元；三月份用電一百四十六度，電費三百零七元；五
      月份用電一百三十九度，電費二百九十二元；七月份用電一百三十七度，電費
      三百十元；九月份用電一百五十三度，電費三百三十六元。另一電表僅於八十
      八年九月份有一度之用電，此有台灣電力股份有限公司南投營業處函所附電費
      資表可憑（見原審卷第一四四頁）。足認乙○○所為其母親有居住山崇巷十三
      號房屋之辯詞，與事實相符。
（三）證人即山崇里之里幹事甲○○於原審法院證稱：全倒或判倒由國道高公局人員
      進行鑑定，伊沒有去，里長有沒有去，伊不知道。補助申請程序是民眾填寫申
      請表，送給里長或伊。如果沒有設籍在該地，會由里長出具證明，伊只是在建
      物勘查表上蓋章後送給里長審核。伊只是看文件是否齊全等語（見原審卷第六
      四頁）。於本院證稱：九二一地震後，伊受理人民受災戶申請補助金案件，勘
      查表是鄰長帶同高公局人員去現場勘查，伊只有在辦公室，沒有去勘查。勘查
      回來，將勘查表交給伊，伊再交給里長。如果發現戶籍沒有設在半倒或全倒之
      毀損房屋，須由里長在勘查表上蓋確實居住的章證明。里長不清楚是否有居住
      之事實，就請鄰長證明，因鄰長最清楚。申請書、鄰長及鄰長證明之切結書皆
      是由其自公所拿來的等語（見本院卷第一九四、一九五頁）。另「九二一住屋
      倒塌、房租補助表件─核對資料同仁請加強注意」書件第二點、第六點分別載
      有：申請補助金時，無戶籍謄本但實際有居住者─附切結書一份及里長在勘查
      報表上簽註「本戶確實實際居住於本受災毀損住屋」，並在下方蓋里長章證明
      。其他如水、電、電話繳費、稅籍資料：：：等為提供里長簽證明章用之資料
      則無限制，此有該加強注意書件影本附卷可憑（見原審卷第八六頁）。足認里
      長對於其里內里民是否確實居住於倒塌房屋，是憑鄰長及鄰居所出具之切結書
      認定。並非里長實際查知後始得蓋用「本戶確實實際居住於本受災毀損住屋」
      章。另九二一震災住屋勘查報表第十項注意事項（一）（二）款分別記載「本
      查報表應由村里幹事會同管區警員查報，鄉（鎮市區）公核定」「簽章後填造
      三份送由鄉（鎮市區）公所派員複勘核定後填報縣市政府二份備查」，此亦有
      該查報表可憑，里長不負責查報住屋倒塌毀損之情形。
五、依上開證據，乙○○所有之山崇巷十三號房屋，確實因九二一地震倒塌，經核定
  為全倒；而乙○○之母莊洪燕確實有居住之事實，乙○○經常至山崇巷十三房屋
    走動，照顧母親，且會於輪值撫養母親時，偶於晚上陪同母親。依內政部八十八
    年十月一日台（88）內社字第八八八二三三九號函示「至如未設籍而有實際居住
    之事實者，得以切結書由村、里長認定後申領」之意旨，實際居住之莊洪燕似非
    不可依規定申領全倒慰助金。茲有爭議者，為乙○○僅於照顧母親時，始至山崇
    巷十三號照顧母親，偶有在山崇巷十三號過夜陪母親之事實，是否可認為有「實
    際居住」，而以自己名義申領慰助金。查乙○○係以山崇巷十三號房屋倒塌，申
    領慰助金，卻於鄰長及鄰居出具之九二一地震受災證明切結書上，填寫「竹山鎮
    山崇巷二之十九號」，其自行出具之切結書亦書寫為「本人座落於竹山鎮山崇里
    乙○○之房屋，雖未設籍但實際有乙○○等人居住屬實，：：：」。足認乙○○
    不了解請鄰長及鄰居出具地震受災證明切結書之目的，係為證明雖未設籍於山崇
    巷十三號住屋，但有實際居住該房屋之事實。而自行出具之切結書，亦未寫明其
    「山崇巷十三號」為其實際居住，顯然亦不了解如何填寫切結書。乙○○既不了
    解切結書如何書寫，亦不知請鄰長及鄰居出具受災證明切結書之目的，則何能充
    分了解其於輪值照顧母親時，經常至母親居住山崇巷十三號房屋走動，照顧母親
    ，是否合於得請領慰助金之條件。且若乙○○若明知其僅於輪值照顧母親始偶有
    陪母親過夜之事實，不符請領慰助金之「實際居住」之條件，則其為冒領慰助金
    ，勢必於填寫切結書時，小心謹慎記載其居住於「山崇巷十三號」，才不致遭退
    件。是乙○○主觀上，顯然無以不實之實際居住於山崇巷十三號之事實，詐領慰
    助金之故意。且無證據證明乙○○事前有請託丙○○故為不實之證明，已如前前
    述。本件被告乙○○、丙○○被訴犯罪事實，不能證明。原審未予查明，對被告
    乙○○、丙○○論罪科刑，嫌有未洽。被告二人上訴否認犯罪，指摘原審判決不
    當，其等上訴為有理由，應由本院將原審判決關於被告乙○○、丙○○部分撤銷
    ，並均為無罪之判決。
據上論結，應依刑事訴訟法第三百六十九條第一項前段、第三百零一條第一項，判決
如主文。
本案經檢察官丁○○到庭執行職務。
中      華      民      國      九十三     年     七      月     七     日
                                臺灣高等法院臺中分院刑事第九庭
                      審判長法  官  陳  筱  珮
                                            法  官  康  應  龍
                                            法  官  趙  春  碧
右正本證明與原本無異。
如不服本判決應於收受送達後十日內向本院提出上訴書狀，其未敘述上訴之理由者並
得於提起上訴後十日內向本院補提理由書（均須按他造當事人之人數附繕本）。
                                            書記官  胡  美  娟
中      華      民      國      九十三     年     七      月     八     日
                                                                        Ｉ
